【裁判字號】    96,易,3773
【裁判日期】    970229
【裁判案由】    竊盜
【裁判全文】
臺灣板橋地方法院刑事判決              96年度易字第3773號
公  訴  人  臺灣板橋地方法院檢察署檢察官
被      告  丙○○
                      樓之2
上列被告因竊盜案件，經檢察官提起公訴（96年度偵字第19375
號），本院判決如下：
    主  文
丙○○攜帶兇器竊盜，處有期徒刑陸月，如易科罰金，以新臺幣
壹仟元折算壹日。緩刑年。
其餘被訴部分無罪。
    事  實
一、被告丙○○意圖為自己不法之所有，於民國96年8 月6 日前
    某日22時許，在臺北縣蘆洲市○○街58號1 樓前，持客觀上
    可供兇器使用之扳手，竊取停放於上址為乙○○所有之CBI-
    612 號機車車牌乙面，得手後即將之懸掛於其所使用然登記
    在甲○○名下之車牌號碼OXJ- 427號重型機車上。嗣於同年
    8 月21日21時30分許，丙○○騎乘上揭懸掛CBI-612 號車牌
    之機車，行經臺北縣新莊市○○○路85號前為警實施臨檢攔
    查，當場查獲CBI-612 號機車車牌1 面（已交由乙○○領回
    ），始悉上情。
二、案經臺北縣政府警察局新莊分局報告臺灣板橋地方法院檢察
    署檢察官偵查起訴。
    理  由
壹、有罪部分：
一、按被告以外之人於審判外之言詞或書面陳述，除法律有規定
    者外，不得作為證據；又被告以外之人於審判外之陳述，雖
    不符合同法第159 條之1 至第159 條之4 之規定，但經當事
    人於審判程序同意作為證據，法院審酌該言詞陳述或書面陳
    述作成時之情況，認為適當者，亦得為證據。當事人、代理
    人或辯護人於法院調查證據時，知有第159 條第1 項不得為
    證據之情形，而未於言詞辯論終結前聲明異議者，視為有前
    項之同意，刑事訴訟法第159 條第1 項，及第159 條之5 ，
    分別定有明文。本判決下列就有罪部分所引用之各該被告以
    外之人於審判外之陳述，雖屬傳聞證據，惟均經當事人於法
    院準備程序及審判期日中表示無意見，而不予爭執，且迄至
    言詞辯論終結前亦未再聲明異議，法院審酌此等證據資料製
    作時之情況，尚無違法不當及證明力明顯過低之瑕疵，亦認
    為以之作為證據應屬適當，故揆諸前開規定，依刑事訴訟法
    第15 9條之5 規定，認前揭證據資料均例外有證據能力。
二、上揭事實，迭據被告丙○○於警詢、偵訊及本院審理時坦承
    不諱，核與證人乙○○於警詢時所述情節相符，此外復有贓
    物認領保管單、台北縣政府警察局車輛尋獲電腦輸入單各1
    紙、現場及贓證物照片4 幀附卷可稽（參偵查卷第22-23、
    26、27、30、32頁），足認被告丙○○之自白與事實相符。
    此部分事證已臻明確，被告之犯行堪予認定，應依法論科。
三、查被告丙○○持以竊取上開車牌之扳手雖未扣案，但被告既
    可使用該扳手自被害人乙○○之機車上拆卸車牌，衡情該扳
    手應屬金屬材質之物，自具有行兇之危險性，應屬兇器之一
    種。核被告丙○○所為，係犯刑法第321 條第1 項第3 款之
    攜帶兇器竊盜罪。爰審酌被告並無前科，素行尚佳，此有臺
    灣高等法院被告前案紀錄表2 份在卷可按，因其平日所騎乘
    使用之機車車牌遭竊，其因個人所需驟起盜心，動機可議，
    然所竊取之物品價值非高，並已由被害人領回，犯罪情節尚
    屬輕微，被告亦能在偵審中坦認犯行，犯罪後態度良好等一
    切情狀，量處如主文所示之刑，並諭知易科罰金之折算標準
    ，以資儆懲。末查，被告前未曾受有期徒刑以上刑之宣告，
    有臺灣高等法院被告前案紀錄表一份在卷可按，其因一時失
    慮，而罹刑典，犯後坦承犯行，深具悔意，經此刑之宣告後
    ，應知警惕而無再犯之虞，本院認暫不執行其刑為當，併予
    宣告緩刑三年，以期被告自新向上。至被告持以竊取車牌所
    用之扳手，雖係被告竊盜犯罪所用之物，但未據扣案無從證
    明仍然存在，復非違禁物，為免執行困難，爰不予宣告沒收
    ，附此敘明。
貳、無罪部分：
一、公訴意旨另以：被告丙○○意圖為自己不法之所有，於94年
    10月15日23時許，在台北市○○○路310 巷內，以自備之機
    車鑰匙竊取甲○○所有車牌號碼OXJ-427 號重型機車，嗣於
    同年8 月21日21時30分許，在臺北縣新莊市○○○路85號前
    經警查獲，因認被告所為涉犯刑法第320 條第1 項之竊盜罪
    嫌云云。
二、按犯罪事實應依證據認定之，無證據不得認定犯罪事實；不
    能證明被告犯罪者，應諭知無罪之判決，刑事訴訟法第154
    條第2 項、第301 條第1 項分別定有明文。認定不利於被告
    之事實，須依積極證據，苟積極證據不足為不利於被告事實
    之認定時，即應為有利於被告之認定，更不必有何有利之證
    據；認定犯罪事實所憑之證據，雖不以直接證據為限，間接
    證據亦包括在內，然而無論直接或間接證據，其為訴訟上之
    證明，須於通常一般之人均不致有所懷疑，而得確信其為真
    實之程度者，始得據為有罪之認定，倘其證明尚未達到此一
    程度，而有合理之懷疑存在時，事實審法院復已就其心證上
    理由予以闡述，敘明其如何無從為有罪之確信，因而為無罪
    之判決，尚不得任意指為違法，最高法院著有30年度上字第
    816 號、76年度台上字第4986號判例可參。
三、本件公訴人認被告丙○○涉犯上揭竊盜罪嫌，無非以被害人
    甲○○於警詢時之供述，及系爭機車登記在甲○○名下且據
    其向警局報案失竊，卻由被告騎乘使用而為查獲之事實為其
    主要論據。訊據被告丙○○固不否認系爭機車乃登記在甲○○名下，暨其確有騎乘該機車而為警查獲之事實，惟堅決否
    認有何竊盜犯行，辯稱：系爭機車是伊與甲○○共同出資購
    買，嗣於90年間2 人分手乃協議由伊使用，故伊已使用該輛
    機車至少有5 、6 年之久，但不知為何甲○○會在94年間報
    遺失等語。
四、查系爭車號OXJ-427 號重型機車登記在證人甲○○名下，且
    經甲○○於94年10月16日向台北市政府警察局中山分局中山
    二派出所報案失竊乙節，固有甲○○於警局時所為之筆錄及
    台北縣政府警察局車輛尋獲電腦輸入單（編號Ｚ00000000000
    000 號）1 紙可考（見偵查卷第19-21 、31頁）。惟查，上
    揭重型機車乃由原屬男女朋友關係之被告及甲○○於89 年
    間合資所購買，兩人皆具有機車使用權，嗣90年間兩人分手
    後，上揭機車即由被告騎乘使用迄至為警查獲為止，惟因該
    輛機車仍登記在甲○○名下，甲○○又無法聯絡到被告，擔
    心會有罰單等問題，遂於94年10月16日10時許，明知系爭重
    型機車乃由被告使用，卻仍向台北市政府警察局中山分局中
    山二派出所謊稱失竊，致使該機車被建檔為失竊車輛等情，
    已據證人甲○○於本院審理時證述甚詳（詳本院97年2 月20
    日審判筆錄），核與被告前揭所辯乃屬一致。復參諸證人甲○○證稱其明知系爭機車仍由被告使用中，卻向警局報案失
    竊等情，已有觸犯刑法誣告罪之嫌，是其應無為使被告脫罪
    ，故為不實陳述，而自陷己身入罪之可能，自堪信其所為之
    證述為可採。從而被告既因合資購買而有使用系爭重型機車
    之權利，復無為任何竊取之不法手段，自不該當竊盜罪嫌。
    至公訴人所舉贓物認領保管單、查獲機車之照片等件，亦僅
    能證明被告有騎乘系爭機車之舉，仍無從因此推斷被告有竊
    取該機車並據為己有之不法意圖。
五、綜上所述，被告上開所辯，尚非虛妄，應堪採信。本件尚無
    從依公訴人所提出之各項證據，而達於通常一般之人均不致
    有所懷疑，而得確信其為真實之程度，自不得以此遽入人罪
    。此外，復查無其他積極、具體確切之證據足資認定被告涉
    有公訴人所指之竊盜犯行，是因不能證明被告犯罪，自應為
    無罪判決之諭知，以昭審慎。
據上論斷，應依刑事訴訟法第229 條第1 項前段、第301 條第1
項，刑法第321 條第1 項第3 款、第74條第1 款，判決如主文。
本件經檢察官江祐丞到庭執行職務。
中    華    民    國    97    年    2     月    29    日
                  刑事第十一庭  法  官  邱景芬
以上正本證明與原本無異
如不服本判決應於送達後10日內向本院提出上訴狀
                                書記官  曾千庭
中    華    民    國    97    年    2     月    29    日
附錄本案論罪科刑法條全文：
中華民國刑法第321條
（加重竊盜罪）
犯竊盜罪而有左列情形之一者，處六月以上、五年以下有期徒刑：
一、於夜間侵入住宅或有人居住之建築物、船艦或隱匿其內而犯
    之者。
二、毀越門扇、牆垣或其他安全設備而犯之者。
三、攜帶兇器而犯之者。
四、結夥三人以上而犯之者。
五、乘火災、水災或其他災害之際而犯之者。
六、在車站或埠頭而犯之者。
前項之未遂犯罰之。


司法院資訊處製作；財團法人民間司法改革基金會備份。
